臺灣高等法院刑事裁定
110年度毒抗字第1471號
抗  告  人  
即  被  告  張嘉翔


上列抗告人因違反毒品危害防制條例案件，不服臺灣新北地方法
院110年度毒聲字第1937號，中華民國110年9月27日裁定（聲請
案號：臺灣新北地方檢察署110年度毒偵字第3605號、110年度聲
觀字第1724號），提起抗告，本院裁定如下：
    主  文
抗告駁回。                                              
    理  由
一、原裁定意旨略以：被告張嘉翔於偵查中自白其於民國110年3
    月14日14時許，在新北市○○區○○街000巷0號6樓住處，以將
    第二級毒品甲基安非他命置於玻璃球內燒烤吸食煙霧之方式
    ，施用甲基安非他命等情不諱，且其為警採集之尿液檢體，
    經鑑定結果亦呈甲基安非他命陽性反應，有嘉義縣警察局水
    上分局尿液代號與真實姓名對照表（代號：水A035）、立人
    醫事檢驗所110年3月30日出具之濫用藥物尿液檢驗報告可稽
    ，堪認被告之任意性自白與事實相符。又被告前因施用毒品
    案件，經臺灣新北地方檢察署（下稱新北地檢署）檢察官以
    106年度毒偵字第4515號為附命完成戒癮治療之緩起訴處分
    確定，甫於108年1月28日履行完成，竟於3年內再犯本案，
    顯見戒癮治療難收其實效。從而，聲請人認被告不宜再為附
    命完成戒癮治療之緩起訴處分，而聲請將被告送勒戒處所觀
    察、勒戒，核無不合，應予准許。爰依毒品危害防制條例第
    20條第1項、觀察勒戒處分執行條例第3條第1項，裁定被告
    送勒戒處所觀察、勒戒，其期間不得逾2月等語。
二、抗告意旨略以：抗告人即被告未經觀察、勒戒，此次施用甲
    基安非他命，係因生活經濟壓力甚大，為讓精神振作，一時
    失慮而施用，抗告人深覺後悔，惟並無毒品成癮而必須固定
    施用之情，平日亦有正常社交、運動等正當嗜好。次查，抗
    告人目前在空調設備工程公司，月收入為新臺幣4萬5千餘元
    ，此份工作得之不易，抗告人甚為珍惜，且此份工作亦為抗
    告人賴以扶養患有心血管疾病之雙親的唯一經濟來源，倘抗
    告人須入勒戒所觀察、勒戒，將失去此賴以扶養雙親之工作
    ，使家庭生活陷於困頓，抗告人雙親亦將無人照料生活起居
    。檢察官及原裁定未審酌抗告人上開情狀，裁定抗告人受觀
    察、勒戒，有裁量恣意之情。抗告人懇求賜予戒癮治療之機
    會，抗告人必當珍視此機會，絕不再犯，請求撤銷原裁定並
    駁回檢察官之聲請等語。
三、按犯毒品危害防制條例第10條之罪者，檢察官應聲請法院裁
    定，令被告入勒戒處所觀察、勒戒，其期間不得逾2月。依
    前項規定為觀察、勒戒或強制戒治執行完畢釋放後，3年後
    再犯第10條之罪者，適用前2項之規定，毒品危害防制條例
    第20條第1項、第3項定有明文。又109年1月15日修正、同年
    7月15日施行之毒品危害防制條例第20條第3項之立法理由認
    施用毒品者具「病患性犯人」之特質，並參諸世界各國之醫
    療經驗及醫學界之共識，咸認施用毒品成癮者，其心癮甚難
    戒除，如觀察、勒戒或強制戒治執行完畢釋放後，3年後始
    再有施用第一級、第二級毒品之行為者，足見其有戒除毒癮
    之可能，宜再採以觀察、勒戒方式戒除其身癮及以強制戒治
    方式戒除其心癮之措施，為能放寬觀察、勒戒或強制戒治制
    度之適用時機，以協助施用者戒除毒癮，爰修正第3項。是
    經觀察、勒戒或強制戒治執行完畢釋放後，「3年後再犯」
    者，前所實施之觀察、勒戒或強制戒治，已足以遮斷其施用
    毒品之毒癮，為期自新及協助其斷除毒癮，仍適用「初犯」
    規定，先經檢察官聲請觀察、勒戒，不因其間是否因另犯該
    罪，經起訴、判刑或執行而受影響。
四、經查：
  ㈠抗告人於前述時、地施用甲基安非他命之事實，業據抗告人
    於偵查中坦承不諱，且其為警採集之尿液檢體，經鑑定結果
    亦呈甲基安非他命陽性反應，有嘉義縣警察局水上分局尿液
    代號與真實姓名對照表（代號：水A035）、立人醫事檢驗所
    110年3月30日出具之濫用藥物尿液檢驗報告附卷可憑（見毒
    偵卷第14、12頁）。抗告人前雖曾因施用毒品案件，經新北
    地檢署檢察官以106年度毒偵字第4515號為附命完成戒癮治
    療之緩起訴處分確定，緩起訴期間至108年1月28日，期滿未
    經撤銷，但未曾接受觀察、勒戒或強制戒治處分之執行等情
    ，有本院被告前案紀錄表存卷可考。從而，原審以抗告人犯
    施用第二級毒品罪，依毒品危害防制條例第20條第1項規定
    ，認檢察官之聲請為有理由，裁定令抗告人入勒戒處所觀察
    、勒戒，於法自無不合。
  ㈡抗告人雖以前詞提起抗告。惟查，毒品危害防制條例第24條
    第1項之規定對於「初犯」及「3年後再犯」毒癮治療方式，
    採行「觀察、勒戒」與「附條件之緩起訴處分」並行之雙軌
    模式，並無「附條件之緩起訴處分」應優先於「觀察、勒戒
    」的強制規定。毒品危害防制條例規定之觀察、勒戒處分，
    係一種針對受處分人將來之危險所為預防、矯正措施之保安
    處分，目的係為斷絕施用毒品者之身癮及心癮，並屬強制規
    定。而該觀察勒戒之程式，僅於：⒈依據毒品危害防制條例
    第24條第1項規定，於檢察官先依刑事訴訟法第253條之1第1
    項、第253條之2第1項第4款至第6款或第8款之規定，為附條
    件之緩起訴處分時，不適用之；⒉或犯第10條之罪者，於犯
    罪未發覺前，自動向衛生福利部指定之醫療機構請求治療，
    醫療機構依據毒品危害防制條例第21條第1項規定，免將請
    求治療者送法院或檢察機關等情，可排除適用外；其餘就初
    犯或觀察勒戒、強制戒治執行完畢3年後再犯施用毒品罪之
    行為人，犯毒品危害防制條例第10條之罪者，檢察官即應向
    法院提出聲請裁定其入勒戒處所觀察、勒戒，且凡經檢察官
    聲請，法院亦僅得裁定令入勒戒處所執行觀察、勒戒，以查
    有無繼續施用毒品傾向，據以幫助受處分人（抗告人）徹底
    戒毒，並無自由裁量以其他方式替代或得以其他原因免予或
    暫緩執行之餘地。而本件檢察官已說明，抗告人前因施用毒
    品案件，經新北地檢署檢察官以106年度毒偵字第4515號為
    附命完成戒癮治療之緩起訴處分確定，甫於108年1月28日履
    行完成，顯見戒癮治療難收其實效，認本件不宜緩起訴處分
    等語；原裁定亦敘明抗告人有上開附命完成戒癮治療之緩起
    訴處分履行完成紀錄，竟於3年內再犯本案，因而認檢察官
    以抗告人不宜再為附命完成戒癮治療之緩起訴處分，而聲請
    將其送勒戒處所觀察、勒戒為有理由等情，是核檢察官對抗
    告人為本件觀察勒戒處分之聲請，所為裁量並無重大明顯瑕
    疵，亦無裁量權濫用之情事。抗告人以檢察官及原審有裁量
    恣意之情，並指其僅係一時失慮而施用、並無毒品成癮云云
    ，而指摘原裁定不當，既與其前案紀錄不符，難謂可採。
　㈢抗告人又以其個人工作經濟狀況及雙親需要扶養照料為由提
    起本件抗告，惟並未提出相關之證明，且以上原因均非屬是
    否准予裁定令抗告人入勒戒處所施以觀察、勒戒所需考量之
    因素，自不能執為免除觀察、勒戒處分之理由，是抗告意旨
    請求撤銷原裁定云云，尚非有據。
五、綜上所述，原審以抗告人確有施用第二級毒品之犯行，因而
    裁定令抗告人入勒戒處所觀察、勒戒，核其認事用法，並無
    違法或不當。抗告意旨猶執前詞提起抗告，為無理由，應予
    駁回。　
據上論斷，應依刑事訴訟法第412條，裁定如主文。　
中　　華　　民　　國　　110 　年　　11　　月　　8 　　日
                  刑事第十四庭  審判長法　官  黃斯偉
                                      法　官  郭豫珍
                                      法　官  黎惠萍
以上正本證明與原本無異。
不得再抗告。
                                      書記官  楊筑鈞
中　　華　　民　　國　　110 　年　　11　　月　　8 　　日